臺灣高雄地方法院刑事判決　　　　　　 100年度簡上字第12號
上　訴　人　臺灣高雄地方法院檢察署檢察官
被　　　告　許麗慧
上列上訴人因妨害名譽案件，不服臺灣高雄地方法院高雄簡易庭
99年度簡字第530 號中華民國九十九年十一月二十四日第一審判
決（聲請簡易判決處刑案號：臺灣高雄地方法院檢察署98年度偵
字第22221 號），提起上訴，本院管轄之第二審合議庭判決如下
：
    主  文
上訴駁回。
    事  實
一、許麗慧原受僱在楊坤賜所經營之「新南美窗簾布行」工作，
    2 人因債務糾紛而存有怨隙，適於民國98年7 月16日16時許
    ，許麗慧與楊坤賜均因病前往高雄巿三民區○○路196 號馬
    光中醫診所治療，2 人並在該診所2 樓相遇，楊坤賜遂當場
    向許麗慧催討前債，2 人因一言不和而發生口角爭執，楊坤
    賜乃取出具攝影功能之行動電話拍攝許麗慧之言行，詎許麗
    慧竟基於公然侮辱之犯意，在不特定人得以共見共聞之情形
    下，對楊坤賜辱罵：「不要臉」等語，並以紙杯盛水後，接
    續2 次對楊坤賜潑水，淋濕楊坤賜之衣物，而以此方式公然
    侮辱楊坤賜，足以貶損楊坤賜之名譽及社會評價。
二、案經楊坤賜訴由高雄地方法院檢察署檢察官聲請簡易判決處
    刑。
    理  由
一、證據能力部分：
    按「被告以外之人於審判外之陳述，雖不符前四條之規定，
    而經當事人於審判程序同意作為證據，法院審酌該言詞陳述
    或書面陳述作成時之情況，認為適當者，亦得為證據。當事
    人、代理人或辯護人於法院調查證據時，知有第159 條第1
    項不得為證據之情形，而未於言詞辯論終結前聲明異議者，
    視為有前項之同意」，刑事訴訟法第159 條之5 定有明文。
    又當事人、代理人或辯護人於調查證據時，知有本法第159
    條之5 第1 項不得為證據之情形，卻表示「對於證據調查無
    異議」、「沒有意見」等意思，而未於言詞辯論終結前聲明
    異議者，應視為已有將該等傳聞證據採為證據之同意（參見
    該條之立法理由）。本件檢察官於本院準備程序，就本判決
    所引用各項證據（含傳聞證據、非傳聞證據及符合法定傳聞
    法則例外之證據）之證據能力，均無表示意見，且於本院言
    詞辯論終結前，檢察官對於卷附具有傳聞證據性質之證據，
    既未聲明異議，本院認該具有傳聞證據性質之證據，並無任
    何違法取證之不適當情形，以之作為證據使用係屬適當，自
    得採為認定被告犯罪事實之證據。
二、訊據被告對於上揭犯行於偵查中坦承不諱，核與告訴人楊坤
    賜於偵查中指、證述之情節相符，並有臺灣高雄地方法院檢
    察署檢察事務官勘驗報告在卷可稽，被告之自白與事實相符
    。又按刑法上之公然侮辱罪，祗須侮辱行為足使不特定人或
    多數人得以共見共聞，即行成立，司法院院字第2033號、第
    2179號等解釋可資參照。又所謂侮辱，乃對他人為輕蔑表示
    之行為，其內涵須具有足使他人在精神上、心理上有感受到
    難堪或不快之虞者，亦即侮辱行為本身須具有侵害他人感情
    、名譽之一般危險者；而是否符合侮辱之判斷，應顧及行為
    人之年齡、教育程度、職業與被害人之關係等情事。本件被
    告許麗慧於98年7 月16日16時許，在高雄市○○路196 號馬
    光中醫診所2 樓，對告訴人楊坤賜辱罵「不要臉」等語並2
    次向其潑水，因上開地點係屬任何人均得任意進出之公共空
    間，為不特定人所可共見共聞，是就被告陳述上開言語之場
    合而言，符合「公然」之要件無疑。又「不要臉」等語與潑
    水之動作，在社會通念上，係對他人人格泛稱之貶損辱詞及
    行為，足以令人感到難堪、不快，對於在場見聞者亦能體認
    陳述人係以該言語及動作作人身攻擊，當然會使告訴人感覺
    人格遭受攻擊，足以貶損其名譽、尊嚴之評價。從而，本件
    事證明確，被告許麗慧之犯行洵堪認定，應依法論科。
三、核被告許麗慧所為，係犯刑法第309 條第1 項之公然侮辱罪
    。原審依照刑法第309 條第1 項、第42條第3 項前段，刑法
    施行法第1 條之1 第1 項、第2 項前段，並爰審酌被告許麗
    慧僅因細故，於不特定人得共見共聞之場所，出言辱罵告訴
    人，足以貶損告訴人於社會上之人格及地位，致告訴人受有
    精神上之痛苦，其行為誠屬可議，顯見尚欠缺尊重他人人格
    之觀念，且迄今尚未與告訴人達成和解，實有不該，惟念被
    告尚無判處有罪之前科紀錄，有臺灣高等法院被告前案紀錄
    表1 紙附卷可稽，暨犯後尚能坦承犯行，另兼衡其犯罪之動
    機、目的、智識程度、生活狀況等一切情狀量處如主文所示
    之刑，並諭知易服勞役之折算標準，以示懲儆，經核認事用
    法尚無不合，量刑亦稱妥適。上訴人雖援引告訴人之陳述狀
    以被告囂張跋扈喪盡天良，原審量刑過輕為由提起上訴，請
    求撤銷改判等語。然按法官於有罪判決中，究應如何量處罪
    刑，為實體法賦予審理法官裁量之刑罰權事項，法官行使此
    項裁量權，自得依據個案情節，參諸刑法第57條所定各款犯
    罪情狀之規定，於該法定刑度範圍內，基於合義務性之裁量
    ，量處被告罪刑，此項量刑之裁量權，乃憲法所保障法官獨
    立審判之核心，法院行使此項裁量權，雖非得任意為之，仍
    應受一般法律原理原則之拘束，即仍須符合法律授權之目的
    、法律秩序之理念、國民法律感情及一般合法有效之慣例等
    規範，尤其應遵守比例原則及平等原則之意旨，否則即可能
    構成裁量濫用之違法（最高法院86年度臺上字第7655 號 判
    決參酌）。然如非有裁量逾越或裁量濫用之明顯違法情事，
    自不得擅加指摘其違法或不當，即使上級法院對下級法院裁
    量權之審查，亦應同此標準，此不僅在保障法官不受任何制
    度外之不當干涉，更保障法官不受制度內的異質干涉，此方
    符憲法第80條所宣示獨立審判之真義。易言之，量刑輕重係
    屬事實審法院得依職權自由裁量之事項，苟已斟酌刑法第57
    條各款所列情狀而未逾越法定刑度，不得遽指為違法（最高
    法院72年臺上字第6696號、75年臺上字第7033號判例可資參
    照）。又在同一犯罪事實與情節，如別無其他加重或減輕之
    原因，下級審量定之刑，亦無過重或失輕之不當情形，則上
    級審法院對下級審法院之職權行使，原則上應予尊重（最高
    法院85年度臺上字第2446號判決可資參酌）。經查，上訴人
    提起上訴並無指摘原審判決有何違法情事，至於告訴人書狀
    所陳之債務糾紛乙節，業經原審判決於理由中予以斟酌，況
    且告訴人於醫院此一公眾場所未得被告之同意對被告為拍攝
    行為，亦容易激使被告產生防衛心理及行為，是本院審酌上
    情，認原判決量刑並無違法或不當之情事，檢察官以前揭情
    詞提起上訴，難認有理由，應予駁回。
四、末按，被告經合法傳喚無正當理由不到庭者，得不待其陳述
    ，逕行判決；對於簡易判決之上訴，亦準用上開規定；刑事
    訴訟法第371 條、第455 條之1 第3 項分別定有明文。本案
    被告經本院合法傳喚後，無正當理由不到庭，爰依上開條文
    規定，不待其陳述逕行判決。
五、據上論斷，應依刑事訴訟法第455 條之1 第1 項、第3 項、
    第364 條、第368 條、第371 條，判決如主文。
本案經檢察官吳明駿到庭執行職務。
中    華    民    國   100    年    3     月    2     日
                  刑事第十九庭  審判長法  官  陳志銘
                                      法  官  吳芝瑛
                                      法  官  黃宣撫
以上正本證明與原本無異。
不得上訴。
中    華    民    國   100    年    3     月    2     日
                                      書記官  葉正昭